臺灣高等法院臺中分院刑事判決　　　　 96年度上易字第279號
上　訴　人　臺灣彰化地方法院檢察署檢察官
被　　　告　丙○○
　　　　　　乙○○
上列上訴人因被告等竊盜案件，不服臺灣彰化地方法院95年度易
字第1019號，中華民國95年12月14日第一審判決（起訴案號：臺
灣彰化地方法院檢察署95年度偵字第5203號），提起上訴，本院
判決如下：
    主  文
原判決撤銷。
丙○○、乙○○結夥三人以上攜帶兇器踰越牆垣竊盜，各處有期
徒刑拾月。
    犯罪事實
一、丙○○、乙○○夥同林吉茂（經臺灣彰化地方法院檢察署檢
    察官另行通緝）及某姓名、年籍不詳成年男子，共同基於意
    圖為自己不法所有之犯意聯絡，於民國95年3月25日下午1時
    40分許，由該名姓名、年籍不詳之成年男子駕駛林吉茂所租
    得之車牌號碼0998-FB號自用小客車，搭載乙○○、林吉茂
    及丙○○，共同前往彰化縣埤頭鄉○○村○○街2號戊○○
    之住宅，由該名姓名、年籍不詳之成年男子與乙○○在前揭
    租得之自用小客車內駕車準備接應，另由丙○○下車把風，
    而林吉茂則攜帶其所有、客觀上足供兇器使用之T型扳手1支
    ，踰越上開戊○○住宅之圍牆後，侵入屋內竊取戊○○所有
    之液晶電視、DV攝影機、ACER牌筆記型電腦各1台（價值共
    約新臺幣【下同】8萬元），得手後搬上前揭自用小客車，
    旋即共乘該車逃逸。嗣於95年4月4日，經警循線查得戊○○
    住宅處監視錄影帶內之竊賊為丙○○，通知丙○○到案說明
    ，始查獲上情，並扣得丙○○作案所使用之鴨舌帽、牛仔褲
    及深色上衣各1件。
二、案經彰化縣警察局北斗分局報請臺灣彰化地方法院檢察署檢
    察官偵查起訴。
    理  由
一、訊據被告丙○○對於上開犯罪事實迭於警詢、偵訊、原審及
    本院準備程序、審理時均坦承不諱，核與證人即被害人戊○○、證人黃教訓於警詢中證述之情節相符（見偵卷第25至28
    頁），並有戊○○住處監視錄影器翻拍照片4張、路口監視
    錄影器翻拍照片2張、車輛租賃契約書1紙（見偵卷第49、51
    、52、55頁）在卷可稽，復有扣案之丙○○所有、其於作案
    所穿著之鴨舌帽、牛仔褲及深色上衣各1件可資佐證，足見
    被告丙○○之自白與事實相符。訊之被告乙○○則矢口否認
    有何竊盜犯行，辯稱：伊當天並未與丙○○共同前往戊○○
    位於彰化縣埤頭鄉○○村○○街2號之住宅行竊，因伊前一
    天晚上與友人及弟弟飲酒至深夜，故95年3月25日下午1時40
    尚在家中睡覺云云。惟查被告乙○○確有參與本件行竊之分
    工等情，業據被告丙○○於警訊、偵查中分別供述及結證明
    確。徵之被告丙○○於原審行準備程序時，經法官質以：「
    當天乙○○有無一同前往？」其經考慮許久後，始答稱：「
    乙○○沒有到現場」；嗣於原審審理中，經審判長就其於偵
    查時，距警訊已間隔那麼久，仍能將細節交代甚為詳細，而
    審理時卻說詞不一，質以：「是否因為與乙○○是親戚關係
    ，將乙○○講出來，會對你造成因擾，想要掩飾乙○○？」
    丙○○則以點頭回應；另再質以：「在偵查時，檢察官還有
    提示乙○○的照片，你還指認是？」則閉口不答。又經審判
    長質以：「你偵查中作證時，檢察官問你第一句話，你就說
    乙○○沒去，檢察官繼續問你：為何說乙○○沒有在現場，
    你說發生事情自己去關就好了，不想將乙○○拖下水，實際
    去的人是四個人；照這樣來看，你根本沒有依照警詢中所言
    製作偵訊筆錄，你早就已經辯解了，現在為何又這樣說？」
    丙○○沈默許久不答後，始稱：「我那時候想說我之前就有
    被關過了，而且根本與乙○○沒有關係」。當審判長詢問：
    「（偵查中）是你自己說怕把乙○○拖下水，自己去關就好
    了？」丙○○仍點頭而未語。再者，審判長質以：「既然監
    視錄影器沒有拍到乙○○，警察會知道乙○○有無參與？」
    丙○○先是不答，隨後則稱：「警察來找我時，就直接問說
    乙○○是否有參與」云云，其就被告乙○○是否確未與與行
    竊，非斷然否定，反而支吾其詞，語多迴護。足見被告丙○○於原審及本院審理中所稱：係因警方先告知乙○○有參與
    行竊，其始隨而供稱乙○○有參與云云，不僅與常情相違，
    更與本件承辦員警丁○○於本院結稱，乃丙○○自行供出乙○○、林吉茂有參與行竊等語不合，堪認被告丙○○事後於
    原審及本院就被告乙○○部分之供述，確係迴護之詞，不足
    採信。另參以本件自案發前之95年3月20日起，至案發後之
    同年4月3日止，被告乙○○曾密集以0000000000號電話與被
    告丙○○所持之0000000000號電話互為聯絡，其中更有於深
    夜凌晨時分聯絡之情形，此有上開電話通聯紀錄在卷可稽，
    足證被告丙○○與乙○○二人交往至為密切，且關係甚為良
    好，被告丙○○亦供承與乙○○有親戚關係，其毫無挾怨誣
    指乙○○涉案之可能。從而，堪認被告丙○○於警訊及偵查
    中供證被告乙○○有參與本件竊案，應係據實以答。至被告
    丙○○於警訊供稱本件係由其與乙○○、林吉茂共同行竊，
    林吉茂進入被害人住處行竊時，其在門外把風，乙○○在車
    上接應等情，固與其於偵查中供證係由林吉茂不知名之友人
    駕車與乙○○在車上接應，其在門外把風，由林吉茂持T型
    扳手進入行竊等情略有出入；但衡之本件被害人住處之監視
    器並未攝得被告乙○○或其他在車上之人員，而該林吉茂之
    友人，被告丙○○自承並不認識，是其或係基於即使供稱有
    該不知名之人，亦無甚大意義，故警訊中略去該不知名之人
    不提。至丙○○於偵查中經檢察官命其具結後，已明確證稱
    確係四人共同參與行竊，而分工方法則為：該不知名之人駕
    駛林吉茂租得之自用小客車，被告乙○○坐於右前座，其與
    林吉茂坐後座，到達現場後，僅其與林吉茂下車，另二人在
    車上接應，其在門外把風，而由林吉茂進入被害人住處行竊
    等情。自不能以上述枝節事項之不一，即遽認丙○○之證述
    全屬不實，而不加採信。綜上所述，本件被告二人參與行竊
    之事證明確，被告乙○○事後辯稱未參與，無非卸責之詞，
    不足採信，被告二人上開竊盜犯行堪以認定。至被告乙○○
    於本院辯稱其於案發時，係與女友吳靜瑩在家中睡覺，未曾
    到過現場，而聲請傳訊吳靜瑩為證。本院審酌被告乙○○自
    警訊、偵查迄原審審理時，始終未曾陳述案發當天係與其女
    友同在家中，卻於時隔逾一年後，始陳述該項事證，顯有假
    藉其女友為之脫罪之嫌；況常人對一個月前之平常事務，鮮
    有能記憶者，被告之女友如何可能對遠在一年多以前之平常
    事務有明確記憶？故該項證據難認有調查之價值，爰不為該
    項調查，附此明。
二、按刑法第321條第1項第3款之攜帶兇器竊盜罪，係以行為人
    攜帶兇器竊盜為其加重條件，此所謂兇器，其種類並無限制
    ，凡客觀上足對人之生命、身體、安全構成威脅，具有危險
    性之兇器均屬之，且祇須行竊時攜帶此種具有危險性之兇器
    為已足，並不以攜帶之初有行兇之意圖為必要（最高法院79
    年台上字第5253號判例意旨可資參照）。而本件共犯林吉茂
    所持以行竊之T型扳手，質地堅硬，客觀上足以傷人生命、
    身體，而堪作為兇器使用。被告丙○○、乙○○夥同林吉茂
    及某姓名、年籍不詳之成年男子共四人，由該名姓名、年籍
    不詳之成年男子駕車與乙○○接應，丙○○在門外把風，林
    吉茂則攜帶客觀上足以供兇器使用之T型扳手，翻越被害人
    住處之牆垣入內行竊，故核被告等所為，係犯刑法第321條
    第1項第2、3、4款之結夥三人以上、攜帶兇器、踰越牆垣竊
    盜罪。被告二人與林吉茂及某姓名、年籍不詳之成年男子，
    就上開竊盜犯行，有犯意之聯絡及行為之分擔，均為共同正
    。原審法院疏未詳予勾稽上開不利被告乙○○之證據，遽認
    被告乙○○並未參與行竊，核有違誤，檢察官上訴意旨執此
    指摘原判決不當，即有理由，應由本院予以撤銷改判。爰審
    酌被告二人正值青壯之年，不思循正當途徑獲取所需，僅因
    友人招約，即任意竊取他人財物，嚴重侵害他人權益，暨考
    量其等犯罪手段（結夥四人、攜帶兇器、踰越牆垣）、竊盜
    所得財物價值達8萬元，暨被告丙○○犯罪後坦承犯行，但
    故意袒護被告乙○○，被告乙○○則飾詞否認犯行，態度不
    佳等一切情狀，各量處如主文第2項所示之刑示懲。至扣案
    之鴨舌帽、牛仔褲及深色上衣各1件，雖為被告丙○○所有
    且於本件行竊時所穿著之衣物，然僅係平常依著並非特供本
    件犯罪所用之物，爰不另宣告沒收。另本件共犯林吉茂侵入
    被害人住處行竊所使用之T型扳手1支，雖為共犯林吉茂所有
    ，且為供本件竊盜犯行所用之物，業據被告丙○○供述在卷
    ，然因未扣案，且非違禁物，而共犯林吉茂亦經臺灣彰化地
    方法院檢察署通緝中，為免日後執行困難，亦不宣告沒收。
據上論斷，應依刑事訴訟法第369條第1項前段、第364條、第299
條第1項前段，刑法第28條、第321條第1項第2、3、4款，判決如
主文。
本案經檢察官甲○○到庭執行職務。
中　　華　　民　　國　　96　　年　　4 　　月　　26　　日
            刑事第六庭　審判長法　官　李　文　雄
                              法  官  張  恩  賜
                              法  官  邱  顯  祥
上列正本證明與原本無異。
不得上訴。
                              書記官  陳  桂  芬
中　　華　　民　　國　　96　　年　　4 　　月　　26　　日
中華民國刑法第321條（加重竊盜罪）
犯竊盜罪而有左列情形之一者，處 6 月以上、 5 年以下有期徒
刑：
一  於夜間侵入住宅或有人居住之建築物、船艦或隱匿其內而犯
    之者。
二  毀越門扇、牆垣或其他安全設備而犯之者。
三  攜帶兇器而犯之者。
四  結夥三人以上而犯之者。
五  乘火災、水災或其他災害之際而犯之者。
六  在車站或埠頭而犯之者。
前項之未遂犯罰之。
